臺灣臺中地方法院民事判決　99年度訴字第2715號　　　　　　　　　　　　　　　　　　　　　　　　　　　　　　　　　　　　　　　　　　　
原　　　告　A女姓名、年籍詳.
訴訟代理人　柯暄筠　
被　　　告　0000-0000.
　　　　　　0000-0000.
上列被告等因妨害性自主案件，經原告提起刑事附帶民事訴訟請
求損害賠償事件（99年度附民字第456號），由本院刑事庭裁定
移送民事庭，本院於民國100年1月10日言詞辯論終結，判決如下
：
    主      文
被告0000-0000-0、0000-0000-0應各給付原告新臺幣參拾萬元，
及均自民國九十九年十月二十三日起至清償日止，按年息百分之
五計算之利息。
原告其餘之訴駁回。
    事實及理由
一、本件被告2人經合法通知，無正當理由，均未於言詞辯論期
    日到場，核無民事訴訟法第386條各款所列情形，爰依原告
    之聲請，由其一造辯論而為判決。
二、原告主張：被告0000-0000-0、0000-0000-0係兄弟，被告00
    00-0000- 0與訴外人0000-0000A係夫妻，因0000-0000A平日
    需外出工作，無法照料其中風而行動不便之公公（即被告00
    00-0000-0、0000-0000-0之父親），遂自民國（下同）98年
    1 月初起，委請其罹有輕度智能障礙心智缺陷之原告，至其
    位在臺中縣大雅鄉○○村○○路之住處暫住，並代為照料其
    公公。詎被告0000-0000-0、0000-0000-0均明知原告為輕度
    智障心智缺陷之女子，對於外界之知覺反應及抵抗能力較一
    般人薄弱，竟分別基於利用心智缺陷女子不知抗拒而為性交
    之犯意，趁僅有原告及中風之父親在家，原告輕度智能障礙
    不知抗拒之際，被告0000-0000- 1自98年1月底起至同年6月
    初止，在其上址住處之廁所內，以其陰莖插入原告之陰道及
    口腔之方式，接續與原告為性交行為多次，平均1週約1至2
    次；被告0000-0000- 2則自98年2月初起至同年6月初止，在
    其上址住處房間內，以其陰莖插入原告陰道之方式，接續與
    原告為性交行為多次，平均1週約1至2次。嗣於98年6月28日
    ，原告之二姊即訴外人0000-0000B發現原告之肚子隆起，始
    知原告已懷孕5月（業已引產），進而報警循線查獲上情。
    案經本院99年度訴字第1828號判處被告0000-0000-0有期徒
    刑四年六月、被告0000-0000-0有期徒刑五年確定。原告現
    年23歲，未婚，有大好人生。受被告二人性侵害多次，且被
    告0000-0000-0之性侵行為並因此導致原告懷孕引產，身心
    痛苦異常，原告家屬也因此不敢讓原告獨自出門，原告自此
    不再信任他人，精神痛苦萬分，實非筆墨可以形容。為此，
    爰依民法第184條第1項前段、第195條第1項規定請求被告應
    各給付原告精神慰撫金新臺幣（下同）60萬元。並聲明：
    被告0000-0000-0應給付原告60萬元，及自刑事附帶民事起
    訴狀繕本送達翌日即99年10月23日起至清償日止，按年息百
    分之5計算之利息。被告0000-0000-0應給付原告60萬元，
    及自刑事附帶民事起訴狀繕本送達翌日即99年10 月23日起
    至清償日止，按年息百分之5計算之利息。
三、被告2人經合法通知，均未於言詞辯論期日到場，亦未提出
    書狀作何聲明或陳述。
四、原告主張之事實，業為被告於本院99年度訴字第1828號刑事
    案件審理時坦承不諱，核與原告於刑事偵查中所指訴及證人
    0000-0000A、0000-0000B於偵查中所證述之情節相符，並有
    行政院衛生署豐原醫院受理疑似性侵害案件驗傷診斷證明書
    影本、該院99年5月23日豐醫歷字第0990004437號函送之原
    告病歷資料影本各1份、內政部警政署刑事警察局98年7月27
    日刑醫字第0980094518號鑑驗書1份、原告之中華民國身心
    障礙手冊影本1紙、在校個別教育計畫資料（含學籍資料、
    臺中縣身心障礙學生鑑定證明等）1份等附於刑事案卷足資
    佐證。被告復因妨害性自主罪等案件，經本院刑事庭判處有
    期徒刑，此經本院調取上開刑事卷宗查核屬實。原告主張之
    事實，即堪採信。
五、按因故意或過失不法侵害他人之權利者，負損害賠償責任，
    故意以背於善良風俗之方法，加損害於他人者亦同。另不法
    侵害他人之身體、健康、名譽、自由、信用、隱私、貞操，
    或不法侵害其他人格法益而情節重大者，被害人雖非財產上
    之損害，亦得請求賠償相當之金額。民法第184條第1項、民
    法第195條第1項前段定有明文。被告2人違反原告意願分別
    對其為強制性交，其不法侵害原告身體及貞操人格法益堪以
    認定，原告被告賠償非財產上損害，即屬有據。次按慰藉金
    之賠償，須以人格權遭遇侵害，使精神上受有痛苦為必要，
    其核給之標準固與財產上損害之計算不同，然非不可斟酌雙
    方身分、資力與加害程度，及其他各種情形核定相當之數額
    ，業經最高法院51年臺上字第223號判例闡釋甚明。故所謂
    「相當」，自應以實際加害情形與其受影響是否重大及被害
    人之身分、地位與加害人之經濟情況等關係定之。爰審酌被
    告2人均明知原告罹有輕度智能障礙，仍分別對其為強制性
    交，對於原告之侵害情節仍屬重大，損害非輕，暨兩造身份
    地位、經濟情況等一切情狀，認為原告請求被告2人分別賠
    償非財產上損害60萬元尚屬過高，應核減為各30萬元屬適當
    。末按給付有確定期限者，債務人自期限屆滿時起，負遲延
    責任。給付無確定期限者，債務人於債權人得請求給付時，
    經其催告而未為給付，自受催告時起，負遲延責任。其經債
    權人起訴而送達訴狀，或依督促程序送達支付命令，或為其
    他相類之行為者，與催告有同一之效力。民法第229條第1項
    、第2項定有明文。又遲延之債務，以支付金錢為標的者，
    債權人得請求依法定利率計算之遲延利息。但約定利率較高
    者，仍從其約定利率。應付利息之債務，其利率未經約定，
    亦無法律可據者，週年利率為百分之5，民法第233條第1項
    、第203條亦有明文。本件原告對被告之侵權行為債權，核
    屬無確定期限之給付，既經原告提起刑事附帶民事訴訟，而
    起訴狀繕本並於99年10月22日當庭送達被告2人，被告迄未
    給付，當應負遲延責任。是原告請求自刑事附帶民事起訴狀
    繕本送達被告之翌日即99年10月23日起算，按週年利率百分
    之5計算之法定遲延利息，核無不合，應予准許。
六、綜上所述，原告基於侵權行為之法律關係，請求被告2人分
    別給付慰撫金30萬元及均自刑事附帶民事起訴狀繕本送達翌
    日即99年10月23日起至清償日止，按年息5%計算之利息，應
    予准許，逾此數額之請求，為無理由，應駁回之。
七、本件訴訟係原告提起刑事附帶民事訴訟，由本院刑事庭依刑
    事訴訟法第504條第1項規定移送前來，依同條第2項規定免
    繳納裁判費，本院審理期間亦未增加其他必要之訴訟費用，
    茲參酌臺灣高等法院暨所屬法院95年度法律座談會意見，無
    庸為訴訟費用負擔之諭知，附予敘明。   
中    華    民    國   100    年    1     月    24    日                                                                                                                                      
                  民事第四庭    法  官  張清洲    
正本係照原本作成。                                      
如對本判決上訴，須於判決送達後20日內向本院提出上訴狀。如
委任律師提起上訴者，應一併繳納上訴審裁判費。
中    華    民    國   100    年    1     月    24    日                                                                                                                                      
                                書記官  顏督訓